臺灣士林地方法院刑事判決　　　　　　95年度交簡上字第76號
上　訴　人　臺灣士林地方法院檢察署檢察官
被　　　告　甲○○
上列上訴人因被告公共危險案件，不服本院士林簡易庭中華民國
95年6 月30日第一審刑事簡易判決（聲請簡易判決處刑書案號：
95年度偵字第5029號），提起上訴，本院管轄之第二審合議庭判
決如下：
    主  文
上訴駁回。
    事  實
一、甲○○於民國95年3 月24日晚間9 時許，在臺北市中山區○
    ○○路某卡拉OK店內飲用酒類後，已處於不能安全駕駛動力
    交通工具之狀態，竟仍騎乘車號CKZ-707 號重機車行駛於道
    路上，嗣於次日（即同年月25日）凌晨1 時45分在臺北市大
    同區忠孝橋機車專用道東往西方向處遭員警攔檢盤查，經員
    警檢測其吐氣酒精濃度為每公升0.59毫克，始得知上情。
二、案經臺北市政府警察局大同分局報告臺灣士林地方法院檢察
    署檢察官偵查後聲請簡易判決處刑。
    理  由
一、上揭事實，業據被告甲○○於警詢、偵查中及本院審理時坦
    承不諱，並有載明呼氣酒精濃度為每公升0.59毫克，且經被
    告於其上「被測人」欄內簽名並按捺指印之呼氣酒精濃度測
    試列印紙（見95年度偵字第5029號卷第12頁）、臺北市政府
    警局警察局測試觀察紀錄表（見同上偵查卷第13頁）、臺北
    市政府警察局舉發違反道路交通管理事件通知單（見同上偵
    查卷第12頁）各1 份在卷可憑，次按當人飲酒後，若以呼氣
    酒精濃度測試器測得之呼氣濃度達到每公升0.5 毫克時，反
    應較慢，感覺減低，將影響駕駛；達到每公升0.75毫克時，
    思考與個性行為均會改變；達到每公升1.0 毫克時，步態不
    穩，噁心嘔吐，精神混惑不清晰；達到每公升1.5 毫克時，
    說話不清楚，感覺喪失，視力模糊；達到每公升2.0 毫克時
    ，體溫與血糖均降低，肌肉控制差，甚至會導致癲癇發作；
    達到每公升3.5 毫克時，則已經神智不清，反射減低，甚至
    呼吸抑制等情，業據行政院國軍退除役官兵輔導委員會台北
    榮民總醫院以民國88年8 月5 日（八八）北總內字第26868
    號函示明確。被告為警查獲後測得之呼氣酒精濃度數值為每
    公升0.59毫克，有酒精濃度測試列印紙1 紙在卷可稽，參諸
    前揭說明，足認被告確已達不能安全駕駛動力交通工具之情
    狀無訛，被告自白核與事實相符，本件事證已臻明確，被告
    犯行堪以認定，應依法論科。
二、論罪科刑：
（一）核被告甲○○所為，係犯刑法第185 條之3 服用酒類不能
      安全駕駛動力交通工具而駕駛罪。原審依據刑事訴訟法第
      449 條第1 項前段、第3 項、第454 條第2 項、刑法第18
      5 條之3 、第41條第1 項、罰金罰鍰提高標準條例第2 條
      之規定，量處被告拘役10日，並諭知易科罰金之折算標準
      ，其認事用法均無不合，量刑亦屬妥適，應予維持。
（二）應附帶說明者，被告甲○○行為後，前於94年2 月2 日修
      正公布之刑法，已於95年7 月1 日施行（下稱新刑法，而
      95年7 月1 日修正施行前刑法則稱舊刑法），另刑法施行
      法亦於95年6 月14日增訂該法第1 之1 條規定，並自95年
      7 月1 日施行。新刑法第2 條第1 項「行為後法律有變更
      者，適用行為時之法律。但行為後之法律有利於行為人者
      ，適用最有利於行為人之法律」之規定，係規範行為後法
      律變更所生新舊法律比較適用之準據法，於新法施行後，
      自應適用新法第2 條第1 項之規定，為「從舊從輕」之比
      較；又比較新舊法時，應就罪刑有關之共犯、未遂犯、想
      像競合犯、牽連犯、連續犯、結合犯，以及累犯加重、自
      首減輕暨其他法定加減原因（如身分加減）與加減例等一
      切情形，綜其全部罪刑之結果而為比較後，再適用有利於
      行為人之法律處斷，而不得一部割裂分別適用不同之新舊
      法（最高法院24年上字第4634號、29年上字第964 號判例
      意旨、最高法院95年度第8 次刑事庭會議決議參照）。經
      查：
  １、關於罰金刑部分，修正前刑法第33條第5 款規定：「罰金
      ：1 元（銀元）以上。」，修正後刑法第33條第5 款規定
      ：「罰金：新臺幣1000元以上，以百元計算之。」，修正
      後刑法第33條第5 款所定罰金刑最低數額，較之修正前提
      高，自以修正前刑法第33條第5 款規定，較有利於被告。
  ２、被告行為時，刑法第185 條之3 規定：「服用毒品、麻醉
      藥品、酒類或其他相類之物，不能安全駕駛動力交通工具
      而駕駛者，處1 年以下有期徒刑、拘役或3 萬元以下罰金
      。」而被告行為後，95年6 月14日公布增訂之刑法施行法
      第1 條之1 規定：「中華民國94年1 月7 日刑法修正施行
      後，刑法分則編所定罰金之貨幣單位為新臺幣。94年1 月
      7 日刑法修正時，刑法分則編未修正之條文定有罰金者，
      自94年1 月7 日刑法修正施行後，就其所定數額提高為30
      倍。但72年6 月26 日 至94年1 月7 日新增或修正之條文
      ，就其所定數額提高為3 倍。」而刑法第185 條之3 係屬
      72年6 月26日以後新增之條文，是95年7 月1 日後，刑法
      第185 條之3 之實質內容變更為：「服用毒品、麻醉藥品
      、酒類或其他相類之物，不能安全駕駛動力交通工具而駕
      駛者，處1 年以下有期徒刑、拘役或9 萬元以下罰金。」
      經比較刑法施行法第1 條之1 增訂前後刑法第185 條之3
      之實質內容相同，對於被告並無有利或不利之別，應依一
      般法律適用原則，適用裁判時之法律，即刑法施行法第1
      條之1 之規定（最高法院95年11月7 日95 年 度第21次刑
      庭會議決議、台灣高等法院95年度法律座談會決議亦同此
      意旨）。
  ３、被告行為時之舊刑法第41條第1 項前段規定：「犯最重本
      刑為5 年以下有期徒刑以下之刑之罪，而受6 個月以下有
      期徒刑或拘役之宣告，因身體、教育、職業、家庭之關係
      或其他正當事由，執行顯有困難者，得以1 元以上3 元以
      下折算1 日，易科罰金。」，上開易科罰金折算標準，並
      依被告行為時之罰金罰鍰提高標準條例第2 條前段（現已
      刪除）規定，就其原定數額提高為100 倍折算1 日，則被
      告行為時之易科罰金折算標準，應以銀元100 元以上300
      元以下折算1 日，經折算為新臺幣後，應以新臺幣300 元
      以上900 元以下折算1 日。惟被告行為後之新刑法第41條
      第1 項前段則規定：「犯最重本刑為5 年以下有期徒刑以
      下之刑之罪，而受6 個月以下有期徒刑或拘役之宣告者，
      得以新臺幣1 千元、2 千元或3 千元折算1 日，易科罰金
      。」，比較修正前後之易科罰金折算標準，以適用被告行
      為時之舊刑法規定，較有利於被告。
  ４、綜上所述，本件涉及新舊法比較適用者，經比較結果，顯
      以舊法規定較有利於被告，揆諸上揭說明，應一體適用舊
      法之規定。原審法院雖未及比較適用，然經本院比較新舊
      法之結果，仍應適用被告行為時之法律，已如前述，亦即
      原審判決適用之法律並無不當，自不構成撤銷之原因，併
      此敘明。
三、檢察官上訴意旨雖以：原審就被告酒後駕車之公共危險犯行
    ，量處拘役10日固非無見。惟本件被告經員警檢測其吐氣酒
    精濃度為每公升0.59毫克，依警察實務作法，若經員警檢測
    其酒精吐氣酒精濃度為每公升0.55毫克以上，通常依酒精濃
    度開立新臺幣45,000元以上之行政罰鍰，而原審判決僅判決
    被告拘役10日，若易科罰金僅需繳交新臺幣9,000 元，僅為
    上揭行政罰鍰之5 分之1 ，罪刑顯不相當，不足使被告收儆
    惕之效，且使在深夜辛苦值勤的檢警感到徒勞無功，更有違
    司法院量刑自「中度刑」量起之政策，據此，原判決量刑尚
    嫌過輕，應予撤銷改判適當之刑度云云。惟按量刑之輕重及
    緩刑之宣告，係事實審法院得依職權自由裁量之事項，茍已
    斟酌刑法第57條各款所列情狀而未逾越法定刑度，則不得遽
    指為違法；又刑罰之量定屬法院自由裁量之職權行使，但仍
    應審酌刑法第57條所列各款事由及一切情狀，為酌量輕重之
    標準，並非漫無限制，在同一犯罪事實與情節，如別無其他
    加重或減輕之原因，下級法院量定之刑，亦無過重或失輕之
    不當情形，則上級法院對於下級法院之職權行使，原則上應
    予尊重（最高法院72年度臺上字第6696號判例、85年度臺上
    字第2446號判決意旨參照）。由上可知法律固賦予法官自由
    裁量權，但此項裁量權之行使，並非得以任意或自由為之，
    仍應受一般法律原則之拘束，必須符合法律授權之目的，並
    受法律秩序之理念、法律感情及慣例所規範，法官量刑權雖
    係受法律拘受之裁量原則，但其內涵仍將因各法官之理念、
    價值觀、法學教育背景之不同而異，是以自由裁量之界限仍
    難有客觀之解答，端賴法官於個案審判時，依個案事由加以
    審酌，若無裁量濫用情事，難謂有不當之處。經查：被告所
    犯刑法第185 條之3 公共危險罪，其法定刑為1 年以下有期
    徒刑、拘役或新臺幣30,000元以下罰金。原審就其本次犯行
    ，量處拘役10日並諭知易科罰金之折算標準，並未逾越法律
    規定之範圍，亦無濫用權限之情事，尚難謂有何違法可言。
    且本件被告就刑法第185 條之3 公共危險罪係屬初犯，此有
    臺灣高等法院被告前案紀錄表在卷可考，難認其素行不佳，
    參以被告迭於警詢、偵訊暨本院審理時均坦承犯行，其犯後
    態度尚稱良好，暨被告於本院審理時亦陳明其現職為工人，
    經此教訓已不敢酒後騎車等一切情狀，認原審判處被告拘役
    10日之刑罰，堪認已足收懲儆之效，所為量刑並無違法不當
    ，亦未輕縱。至道路交通管理處罰條例第35條第1 項規定：
    汽車駕駛人，駕駛汽車經測試檢定其酒精濃度超過規定標準
    （呼氣酒精濃度每公升0.25毫克），處新臺幣1 萬5 千元以
    上6 萬元以下罰鍰，乃行政罰之規定，核與刑罰之性質、作
    用及法律效果迥異，要難相互比擬，此單就行政罰可以繳付
    罰金結案，然拘役乃自由法益之剝奪，且能否易科罰金尚非
    必然乙情觀之即可明瞭。至於檢警辦案辛勞固不待言，然法
    院量處被告刑罰究非以撫慰檢警辛勞為目的，而法官於審理
    案件時，應在法定刑內本於個案情節輕重量刑，更無可能受
    上訴意旨所稱「司法院量刑自『中度刑量起之政策』」之拘
    束，是以，檢察官上訴意旨指摘原審量刑過輕，為無理由，
    自應將其上訴駁回。
四、據上論斷，應依刑事訴訟法第455 條之1 第1 項、第3 項、
    第368 條、第373 條，刑法第2 條第1 項前段，刑法施行法
    第1 條之1 ，判決如主文。
本案經檢察官黃德松到庭執行職務。
中　　華　　民　　國　　96　　年　　4 　　月　　24　　日
　　　　　　　　　刑事第七庭審判長法　官  趙文卿
                                  法  官  楊得君
                                  法  官  王俊雄
以上正本證明與原本無異。
本件不得上訴。
                                  書記官  林靜枝
中　　華　　民　　國　　96　　年　　4 　　月　　25　　日
附錄本案論罪科刑法條：
中華民國刑法第185條之3
服用毒品、麻醉藥品、酒類或其他相類之物，不能安全駕駛動力
交通工具而駕駛者，處1 年以下有期徒刑、拘役或3 萬元以下罰
金。
